臺灣高等法院民事裁定
110年度抗字第588號
抗  告  人  于佳瑄  

上列抗告人因與山水清境大樓管理委員會等間請求確認區分所有
權人會議決議無效等事件，對於中華民國110年3月31日臺灣士林
地方法院110年度補字第343號裁定關於訴訟標的價額部分，提起
抗告，本院裁定如下： 
    主  文
抗告駁回。
抗告訴訟費用由抗告人負擔。
    理  由
一、抗告意旨略以：伊起訴請求確認相對人山水清境大樓管理委
    員會（下稱管委會）民國109年8月30日、同年9月12日之第1
    次、第2次區分所有權人會議（下分別稱第1次會議、第2次
    會議）決議不存在（下稱第1項聲明）；相對人劉啟文、羅
    春蓮、林菊麗於第1次會議所為管委會選舉之當選無效（下
    稱第2項聲明）。第2項聲明為第1項聲明中第1次會議決議不
    存在所當然發生之法律效果，不併算其價額。本件訴訟標的
    價額為新臺幣（下同）165萬元，原裁定核定為330萬元，顯
    有違誤。爰提起抗告，請求廢棄原裁定關於訴訟標的價額部
    分等語。
二、訴訟標的之價額，由法院核定。核定訴訟標的之價額，以起
    訴時之交易價額為準；無交易價額者，以原告就訴訟標的所
    有之利益為準。以一訴主張數項標的者，其價額合併計算之
    。但所主張之數項標的互相競合或應為選擇者，其訴訟標的
    價額，應依其中價額最高者定之。訴訟標的之價額不能核定
    者，以第466條所定不得上訴第三審之最高利益額數加1/10
    定之，此觀民事訴訟法第77條之1第1項、第2項、第77條之2
    第1項、第77條之12規定甚明。又所謂訴訟標的價額，係指
    原告應受判決保護之直接利益。以一訴主張數項標的，二者
    訴訟標的雖不相同，惟自經濟上觀之，其訴訟目的一致，不
    超出終局標的範圍，其訴訟標的價額應以其中價額最高者定
    之。
三、查抗告人第1項聲明請求確認第1次、第2次會議決議均不存
    在，第2項聲明請求確認管委會選舉之當選無效，經核其請
    求內容均非基於身分上或親屬關係之權利，而具有財產上之
    利益，屬財產權訴訟。又第1次會議、第2次會議分別於不同
    日期召開，並作成不同決議，有會議記錄可稽（見外放原法
    院110年度湖司調字第16號影卷第15頁、第19至20頁），如
    有決議不存在之事由，自應個別判斷。故第1項聲明請求確
    認不存在之第1次會議決議、第2次會議決議，分屬不同訴訟
    標的，倘抗告人獲勝訴判決，所得受之客觀上利益均不能核
    定，應依民事訴訟法第77條之12規定，「各」以165萬元定
    之，共計330萬元。第2項聲明亦有訴訟標的價額不能核定之
    情形，應依民事訴訟法第77條之12規定，以165萬元定之。
    然第2項聲明之管委會選舉結果，包含於第1次會議決議之中
    （見同上影卷第15頁）。故第2項聲明為第1項聲明中第1次
    會議決議不存在所當然發生之法律效果，自經濟上觀之，與
    第1項聲明之訴訟目的一致，不超出終局標的範圍，應以其
    中價額最高者即第1項聲明之330萬元定之。原裁定核定本件
    訴訟標的價額為330萬元，核無違誤。抗告意旨以第1項聲明
    之價額為165萬元，第2項聲明之價額不併算，故本件訴訟標
    的價額為165萬元云云，指摘原裁定關於訴訟標的價額部分
    不當，聲明廢棄，非有理由。
四、據上論結，本件抗告為無理由，爰裁定如主文。
中　　華　　民　　國　 110　　年　　5 　　月　　25　　日
                  民事第十八庭 
                        審判長法  官  黃明發
                              法  官  周美雲
                              法  官  賴彥魁
正本係照原本作成。
本裁定除以適用法規顯有錯誤為理由外，不得再抗告。如提起再
抗告，應於收受送達後10日內委任律師為代理人向本院提出再抗
告狀。並繳納再抗告費新臺幣１千元。
中　　華　　民　　國　 110　　年　　5 　　月　　25　　日
                              書記官  高瑞君